【裁判字號】    98,訴,4368
【裁判日期】    991014
【裁判案由】    強盜
【裁判全文】
臺灣板橋地方法院刑事判決              98年度訴字第4368號
公  訴  人  臺灣板橋地方法院檢察署檢察官
被      告  甲○○
公設辯護人  本院公設辯護人乙○○
上列被告因強盜案件，經檢察官提起公訴（98年度偵字第20883
號），本院判決如下：
        主    文
甲○○意圖為自己不法之所有，攜帶兇器，以脅迫至使不能抗拒
而取他人之物，累犯，處有期徒刑參年捌月。扣案折疊刀壹把沒
收。
        事    實
一、甲○○於民國92年間因妨害兵役治罪條例案件，經本院以92
    年度簡字第1049號判決判處有期徒刑2 月確定，於94年1 月
    27日執行完畢。竟不知警惕，意圖為自己不法所有，於98年
    4 月27日22時24分許，進入臺北縣三重市○○○路254 巷43
    號1 樓全家便利商店，手持其所有，客觀上足以對人之生命
    、身體、安全構成威脅，具有危險性之折疊刀1 把，向店員
    丁○○恫稱：我不想傷害你，你把鈔票全部拿出來等語，以
    此脅迫手段至使丁○○不能抗拒，而交付現金新臺幣（下同
    ）52,591元，嗣警據報前往上址處理，而扣得上開折疊刀1
    把。而甲○○於警方未發覺其前開強盜犯行前，主動向臺北
    市政府警察局刑事警察大隊偵查第三隊警員丙○○供述其上
    開犯行，自首並接受裁判。
二、案經臺北市政府警察局移請臺灣板橋地方法院檢察署檢察官
    偵查起訴。
    理  由
一、證據能力：
  (一)按被告之自白，非出於強暴、脅迫、利誘、詐欺、疲勞訊問
    、違法羈押或其他不正之方法，且與事實相符者，得為證據
    ，刑事訴訟法第156 條第1 項定有明文。被告甲○○及其辯
    護人並未抗辯被告於警詢及本院訊問、審理時所為不利於己
    之陳述有非任意性之情形，本院亦查無有何不正詢問之情形
    ，應認渠等自白具有任意性，而有證據能力。
  (二)次按被告以外之人於審判外之言詞或書面陳述，除法律有規
    定者外，不得作為證據；又被告以外之人於審判外之陳述，
    雖不符刑事訴訟法第159 條之1 至第159 條之4 之規定，而
    經當事人於審判程序同意作為證據，法院審酌該言詞陳述或
    書面陳述作成時之情況，認為適當者，亦得為證據；當事人
    、代理人或辯護人於法院調查證據時，知有第159 條第1 項
    不得為證據之情形，而未於言詞辯論終結前聲明異議者，視
    為有前項之同意，刑事訴訟法第159 條第1項 、第159 條之
    5 分別定有明文。證人丁○○於警詢時所為之陳述，雖屬審
    判外之陳述，然被告及其辯護人於本院準備程序中表示同意
    前開證人於警詢中陳述有證據能力，於本院審理時亦未主張
    排除前開證人警詢陳述之證據能力，且迄於本院言詞辯論終
    結前均未表示異議，本院審酌證人丁○○於警詢中之證述應
    無重大瑕疵且與事實相符，故依前開法條規定，認證人丁○○前開審判外陳述有證據能力。又證人丁○○於偵查中向檢
    察官所為之陳述，雖屬審判外之陳述，惟現階段刑事訴訟法
    規定檢察官代表國家偵查犯罪、實施公訴，依法其有訊問被
    告、證人及鑑定人之權，證人、鑑定人且須具結，而實務運
    作時，檢察官偵查中向被告以外之人所取得之陳述，原則上
    均能遵守法律規定，不致違法取供，其可信度極高，是以，
    刑事訴訟法於92年2 月6 日修正時，即為兼顧理論與實務，
    以該法第159 條之1 第2 項規定，除顯有不可信之情況者外
    ，得為證據。故證人丁○○於偵查中依法具結後向檢察官所
    為之陳述，並非檢察官非法取供而得，且無證據證明證人前
    開於檢察官偵查中所為證述有何誤認之情形，並無顯不可信
    之情況，自得作為證據。
  (三)被告及其辯護人同意卷附監視錄影畫面翻拍照片、現場勘驗
    照片、臺北市政府警察局函文、內政部警政署刑事警察局鑑
    驗書有證據能力（見本院99年6 月18日準備程序筆錄），且
    經本院於審理期日提示上開證據並告以要旨，被告及其辯護
    人就此部分證據之證據能力均未聲明異議（見本院99年9 月
    23日審判筆錄），且查並無不得作為證據之事由，依法自得
    作為證據。
  (四)扣案折疊刀非供述證據，無傳聞法則之適用，與本案具有關
    聯性，且上開物證經員警合法取得，具有證據能力。
二、得心證之理由：
  (一)被告甲○○於警詢及本院審理時供認：98年4 月27日22時24
    分許，伊持伊所有之折疊刀進入臺北縣三重市○○○路254
    巷43號1 樓全家便利商店，伊向店員稱：「我不會傷害你，
    你將錢拿出來」等語，店員便交付5 萬餘元現金予伊，伊得
    手後將折疊刀遺留在現場等語不諱（見98年度偵字第20883
    號偵查卷第6 至9 頁、本院99年6 月1 日訊問筆錄、同年6
    月18日準備程序筆錄、同年9 月23日審判筆錄），復有證人
    丁○○於警詢、檢察官偵查中及本院審理時證稱：98年4 月
    27日14時至23時，伊在所任職之臺北縣三重市○○○路254
    巷43號1 樓全家便利商店當班，當日22時24分許，被告進入
    店內拿取一瓶飲料，伊為被告結帳之際，被告拿出刀子向伊
    稱：我不想傷害你，你把鈔票拿出來等語，伊很害怕無法抵
    抗，便交付收銀機內現金52,951元予被告，後來被告將刀子
    留在桌上，被告所持之刀子便是後來為警查扣之刀子等語（
    見前開偵查卷第11至14頁、第50至51頁、第56至57頁、本院
    99年9 月23日審判筆錄），核與被告所述情節相符。且有卷
    附商店監視錄影畫面翻拍照片（見前開偵查卷第58頁）、現
    場勘驗照片（見前開偵查卷第16至17頁）、臺北市政府警察
    局98年9 月24日北市警刑三字第09834307900 號函及所檢附
    之內政部警政署刑事警察局98年9 月16日刑醫字第09801289
    76號鑑驗書（見前開偵查卷第41至42頁）、扣案折疊刀1 把
    可資佐證，被告確有於前開時、地，持折疊刀1 把，脅迫丁○○，丁○○因而交付現金52,951元一情，堪以認定。
  (二)按刑法第346 條之恐嚇取財罪之恐嚇行為，係指以將來惡害
    之通知恫嚇他人而言，受恐嚇人尚有自由意志，不過因此而
    懷有恐懼之心，故與強盜罪以目前之危害脅迫他人，致喪失
    自由意志不能抗拒者不同，最高法院67年臺上字第542 號判
    例意旨可資參照。又施用強暴脅迫使人不能抗拒而為奪取，
    即應成立強盜之罪，至所謂強暴脅迫手段，祇須抑壓被害人
    之抗拒，足以喪失其意思自由為已足，縱令被害人實際並無
    抗拒行為，仍於強盜罪之成立，不生影響，亦有最高法院20
    年非字第84號判例意旨可資參照。再刑法強盜罪之行為態樣
    包含強暴與脅迫，所謂「強暴」，係謂直接或間接對於人之
    身體施以暴力，以壓制被害人之抗拒之狀態而言；「脅迫」
    則係指行為人以威嚇加之於被害人，使其精神上萌生恐懼之
    心理，以達到至使不能抗拒之程度，參照最高法院95年臺上
    字第4801號判決意旨。證人丁○○於本院審理時證稱：被告
    拿出刀子，伊受驚嚇無法反抗，且伊認為被告所稱不想傷害
    伊，要伊將鈔票交出等語，即表示若伊不交付金錢，被告便
    要傷害伊，伊因害怕便將現金交予被告等語（見本院99年9
    月23日審判筆錄）。證人丁○○明確證述其係因被告手持刀
    械，並出言要求伊交付金錢，伊恐遭受不測因此交付財物，
    佐以案發當時為夜間，丁○○為女子且一人孤立無援，復面
    對被告持刀相向，丁○○驚駭之情不在話下，丁○○顯已面
    臨即時危害，除依被告指示交付財物外，並無其他選擇，顯
    已喪失意思自由而無法抗拒無疑，被告及其辯護人抗辯被告
    所為僅構成恐嚇取財云云，顯無可採。被告行為確已構成強
    盜無疑。
  (三)再證人即臺北市政府警察局刑事警察大隊偵查第三隊員警丙○○於本院審理時證稱：99年7 月22日晚間9 時餘許，被告
    至臺北市政府警察局刑警大隊，向霹靂小組特勤中隊隊員陳
    稱其搶超商欲自首，伊聽聞後詢問被告並與之確認犯案地點
    ，被告便帶渠等前往犯案地點，之後伊向三重分局求證，得
    知該案被害人確有報案，但被告自首前，渠等不知犯罪嫌疑
    人為何等語（見本院99年9 月23日審判筆錄）。由證人丙○○前開所述，可知於被告向警坦認所犯本件犯行前，警方雖
    知悉強盜案件發生，然並不知犯罪行為人為何。又雖本案被
    告強盜之便利商店設有監視錄影設備而攝得被告面貌，然苟
    無其他資訊，實無法單從面貌此等影像得知該人之姓名、年
    籍資料而查知、特定犯罪人，此由警方自98年4 月27日案發
    後即已取得上開影像，然迄至被告於同年7 月22日向警坦承
    本案犯行前，並未針對被告查緝一節自明，且證人丙○○亦
    證稱警方不知犯罪嫌疑人為何，因之，被告於警方未發覺
    本件強盜犯行之行為人前，即向警方自首上揭強盜犯行，合
    於自首要件無疑。
  (四)綜上所述，本件事證明確，被告上開犯行足堪認定。
三、查被告持以強盜之折疊刀，為金屬材質之刀刃，於客觀上具
    有危險性，足以對人之身體、生命構成威脅，當屬兇器。是
    核被告之所為，係犯刑法第330 條第1 項攜帶兇器之加重強
    盜罪。被告有如事實欄所示之論罪科刑及執行完畢情形，有
    臺灣高等法院被告前案紀錄表1 份附卷可稽，其於徒刑執行
    完畢後，5 年以內再故意犯本件有期徒刑以上之罪，為累犯
    ，應依刑法第47條第1 項之規定加重其刑。被告向警主動供
    出所犯本案強盜犯行，並接受裁判，合於刑法第62條第1 項
    之自首要件，爰依法減輕其刑，並依法先加後減之。爰審酌
    被告正值少壯，不思以正途營利，竟持刀械強取他人財物，
    對他人生命財產造成極大危害，影響社會治安甚鉅，惡性非
    輕，併衡其素行、智識程度、生活狀況，其強盜所得財物5
    萬餘元，所得非寡，及犯罪後坦承客觀犯罪情節，態度尚可
    等一切情狀，量處如主文所示之刑。扣案折疊刀1 把，係被
    告所有，供其持以威脅丁○○犯本件強盜所用，均應依刑法
    第38條第1 項第2 款之規定宣告沒收。
據上論結，應依刑事訴訟法第299 條第1 項前段，刑法第330 條
第1 項、第47條第1 項、第62條第1 項、第38條第1 項第2 款，
判決如主文。
本案經檢察官張慶林到庭執行職務。
中    華    民    國    99    年    10    月    14    日
                      刑事第十一庭審判長法  官 李君豪
                                        法  官 錢衍蓁
                                        法  官 何燕蓉
如不服本判決，應於判決送達後10日內向本院提出上訴狀（應附
繕本）。
上列正本證明與原本無異。
                                        書記官 王元佑
中    華    民    國    99    年    10    月    15    日

司法院資訊處製作；財團法人民間司法改革基金會備份。
